【裁判字號】    95,訴,1291
【裁判日期】    950913
【裁判案由】    偽造文書
【裁判全文】
臺灣彰化地方法院刑事判決              95年度訴字第1291號
公  訴  人  臺灣彰化地方法院檢察署檢察官
被      告  乙○○
上列被告因偽造文書案件，經檢察官聲請簡易判決處刑（九十五
年度偵字第四九六六號），本院員林簡易庭認有刑事訴訟法第四
百五十一條之一第四項但書之情形，而簽由本院改依通常程序審
理，再經本院認有刑事訴訟法第二百七十三條之一第一項之情形
，而改依簡式審判程序判決如下：
        主  文
乙○○行使偽造私文書，足以生損害於公眾及他人，處有期徒刑
肆月，如易科罰金，以參佰元折算壹日。緩刑貳年。
如附表偽造之「甲○○」署押計貳枚、方形印文陸枚均沒收。
        事  實
一、乙○○與甲○○共同育有一女賴００（民國九十二年生，詳
    細姓名年籍詳卷），並由乙○○行使親權。然乙○○竟基於
    行使偽造私文書之犯意，於民國九十四年五月二十三日委託
    不知情之刻印人員偽刻甲○○之方形印章後，再向戶政機關
    取得之空白委託書、監護權變更約定書後，以偽刻甲○○之
    方形印章及甲○○所有之圓形印章，並偽造甲○○之署押，
    冒用甲○○之名義，偽造不實之委託書、監護權變更約定書
    ，並於同日，持之向彰化縣員林鎮戶政事務所行使，使彰化
    縣員林鎮戶政事務承辦人員將賴００之監護權改由甲○○行
    使之不實事項，登記於職務所掌之文書上，致生損害於甲○
    ○及彰化縣員林鎮戶政事務所就戶政管理之正確性。
二、案經彰化縣警察局員林分局報請臺灣彰化地方法院檢察署檢
    察官聲請簡易判決處刑，本院員林簡易庭認有刑事訴訟法第
    四百五十一條之一第四項但書之情形，而改依通常程序審理
    ，再經本院認有刑事訴訟法第二百七十三條之一第一項之情
    形，而改依簡式審判程序審理。
        理  由
一、按檢察官聲請以簡易判決處刑之案件，經法院認有第四百五
    十一條之一第四項但書之情形者，應適用通常程序審判之；
    除被告所犯為死刑、無期徒刑、最輕本刑為三年以上有期徒
    刑之罪或高等法院管轄第一審案件者外，於前條第一項程序
    進行中，被告先就被訴事實為有罪之陳述時，審判長得告知
    被告簡式審判程序之旨，並聽取當事人、代理人、辯護人及
    輔佐人之意見後，裁定進行簡式審判程序；除簡式審判程序
    及簡易程序案件外，第一審應行合議審判，刑事訴訟法第四
    百五十二條、第二百七十三條之一第一項、第二百八十四條
    之一分別定有明文。本件原經檢察官向本院聲請簡易判決處
    刑，經本院員林簡易庭認有刑事訴訟法第四百五十一條之一
    第四項但書之情形，而簽由本院改依通常程序審理。又本件
    被告乙○○所涉係死刑、無期徒刑、最輕本刑為三年以上有
    期徒刑之罪或高等法院管轄第一審案件以外之罪，並於本院
    行準備程序時就被訴事實為有罪之陳述，本院合議庭依前揭
    規定，經評議結果，裁定改由一名法官獨任行簡式審判程序
    ，先予敘明。
二、上揭犯罪事實，業據被告乙○○分別於偵查中及本院審理時
    坦承不諱，核與被害人甲○○於警詢中之指訴，及偵查中之
    證述情節相符。此外，復有賴００之個人戶籍資料、委託書
    、監護權變更約定書影本等在卷可按，足徵被告之自白與事
    實相符。本件事證業已確，被告之犯行堪以認定。
三、被告行為後，刑法第五十五條牽連犯之規定，業已刪除，且
    於九十四年二月二日經總統公布，並於九十五年七月一日生
    效施行，則被告於新法修正施行前之犯行有方法、結果之關
    係，因行為後新法業已刪除牽連犯之規定，此刪除雖非犯罪
    構成要件之變更，但顯已影響行為人刑罰之法律效果，自屬
    法律有變更，修正後刑法已刪除牽連犯之規定，而改採一行
    為一處罰，顯較不利於行為人。又罰金罰鍰提高標準條例第
    二條業已刪除，而刑法第四十一條第一項前段規定：「犯最
    重本刑為五年以下有期徒刑以下之刑之罪，而受六個月以下
    有期徒刑或拘役之宣告，因身體、教育、職業、家庭之關係
    或其他正當事由，執行顯有困難者，得以一元以上三元以下
    折算一日，易科罰金。」，修正為：「犯最重本刑為五年以
    下有期徒刑以下之刑之罪，而受六個月以下有期徒刑或拘役
    之宣告者，得以新臺幣一千元、二千元或三千元折算一日，
    易科罰金。」，因屬科刑規範事項之變更，其折算標準為裁
    判時所應諭知，自有就新舊法比較之必要，而以舊法有利於
    行為人，經依新法第二條第一項規定，比較新舊法結果，仍
    以舊法即行為時法有利於被告，而應適用舊法，先予敘明。
四、核被告所為，係犯刑法第二百十六條、第二百十條行使偽造
    私文書罪、第二百十四條使公務員登載不實罪。被告盜刻印
    章、偽造署押為偽造私文書之部分行為，又偽造私文書為行
    使偽造私文書之低度行為，為行使偽造私文書之高度行為所
    吸收，均不另論罪。又被告所犯前開二罪間，有方法、結果
    之牽連關係，為牽連犯，應依修正前刑法第五十五條之規定
    從一重之行使偽造私文書論斷。爰審酌被告犯罪之動機、目
    的、手段、因一時失慮致罹本罪，所生危害，犯罪後坦承犯
    行，態度良好，並已取得被害人甲○○之諒解等一切情狀，
    量處如主文所示之刑，並諭知易科罰金之折算標法，以示懲
    處。又被告前未曾受有期徒刑以上刑之宣告，有臺灣高等法
    院被告全國前案記錄表及臺灣彰化地方法院檢察署刑案資料
    查註紀錄表各一份在卷可稽，其經此論罪科刑之教訓後，當
    知謹慎而無再犯之虞，本院認本判決所宣告之刑，以暫不執
    行為適當，爰宣告緩刑二年，以勵自新。被告偽造如附表之
    「甲○○」署押及印文均應依刑法第二百十九條之規定宣告
    沒收。另被告盜刻之「甲○○」方形印章一枚業已丟棄滅失
    ，已據被告供明在卷，為免將來執行困難，爰不為沒收之諭
    知；被告盜用之甲○○圓形印文二枚（委託書、監護權變更
    約定書各一枚）為真正，已為被害人到院陳述明確，亦不為
    沒收之諭知，附此說明。
據上論斷，應依刑事訴訟法第四百五十二條、第二百七十三條之
一第一項、第二百九十九條第一項前段，刑法第二條第一項前段
、第二百十六條、第二百十條、第二百十四條、第二百十九條、
第七十四條第一款、修正前刑法第五十五條、第四十一條第一項
前，罰金罰鍰提高標準條例第一條前段、修正前罰金罰鍰提高標
準條例第二條，判決如主文。
本案經檢察官吳宗達到庭執行職務。
中    華    民    國    95    年     9    月    13    日
                    臺灣彰化地方法院刑事第一庭
                        法      官  陳  秋  錦
以上正本證明與原本無異。
如不服本判決，應於判決送達後10日內，向本院提出上訴狀（須
附繕本）。
告訴人或被害人對於判決如有不服具備理由請求檢察官上訴者，
其上訴期間之計算係以檢察官收受判決正本之日期為準。
中    華    民    國    95    年    9     月    13    日
                        書  記  官  于  淑  真
中華民國刑法第216條
（行使偽造變造或登載不實之文書罪）
行使第 210 條至第 215 條之文書者，依偽造、變造文書或登載
不實事項或使登載不實事項之規定處斷。
中華民國刑法第210條
（偽造變造私文書罪）
偽造、變造私文書，足以生損害於公眾或他人者，處 5 年以下有
期徒刑。
中華民國刑法第214條
（使公務員登載不實罪）
明知為不實之事項，而使公務員登載於職務上所掌之公文書，足
以生損害於公眾或他人者，處3年以下有期徒刑、拘役或5百元以
下罰金。
中華民國刑法第219條
（沒收之特例）
偽造之印章、印文或署押，不問屬於犯人與否，沒收之。
附    表：
一、九十四年五月二十三日委託書上偽造之「甲○○」署押一枚
    、方形印文一枚。
二、九十四年五月二十三日監護權變更約定書上偽造之「甲○○
    」署押一枚、方形印文五枚。


司法院資訊處製作；財團法人民間司法改革基金會備份。
